【裁判字號】    98,上訴,1007
【裁判日期】    980617
【裁判案由】    搶奪等
【裁判全文】
臺灣高等法院臺中分院刑事判決        98年度上訴字第1007號
上  訴  人  臺灣臺中地方法院檢察署檢察官
上  訴  人
即  被  告  丁○○
                    （現另案於臺灣臺中監獄執行中）
上列上訴人等因被告搶奪等案件，不服臺灣臺中地方法院98年度
訴字第322號中華民國98年3月17日第一審判決（起訴案號：臺灣
臺中地方法院檢察署98年度偵字第501號），提起上訴，本院判
決如下：
    主    文
原判決關於搶奪乙○○部分及定執行刑部分撤銷。
丁○○共同犯搶奪罪，累犯，處有期徒刑拾月。
其他上訴駁回。
本判決第二項所處之刑及上訴駁回部分所處之刑（伍月、拾月）
，主刑部分應執行有期徒刑壹年拾月。
    犯罪事實
一、丁○○素行不佳，前曾因犯施用毒品罪，經臺灣臺中地方法
    院於民國（下同）93年7月23日以93年度訴字第1083號判處
    有期徒刑10月確定，於93年9月15日入監執行，於94年7月14
    日執行完畢。
二、詎丁○○猶不知悔改，復於97年2月8日上午10時許，經己○○（業經原審97年度訴字第1503號判刑確定在案）提議騎乘
    機車行搶路人財物，丁○○應允後，因己○○認為其原先所
    騎乘由其單獨行竊而得之車牌號碼TVE-589號輕型機車，不
    利於搶奪犯案使用，丁○○與己○○遂基於共同竊盜之犯意
    聯絡，意圖為自己不法之所有，先於97年2月8日上午10時30
    分許，由己○○騎乘前開車牌號碼TVB-589號輕型機車搭載
    丁○○，前往臺中縣清水鎮沿途尋找適合供行搶使用之機車
    ，嗣行經臺中縣清水鎮○○里○○街89號1樓前，見戊○○
    所有三陽廠牌A125XR型號、引擎號碼RG066489號、車牌號碼
    BZD-498號、1999年份、124CC之紅色重型機車停放該處樓下
    ，認為有機可趁，即由丁○○負責在旁把風，己○○則以其
    所有之鋁門鑰匙持以下手行竊該重型機車，得手後，己○○
    即將車牌號碼TVE-589號輕型機車棄置該處，改騎乘該車牌
    號碼BZD-498號重型機車搭載丁○○離去，以供作為搶奪犯
    行之代步工具使用。
三、丁○○與己○○於竊得前開重型機車後，即基於共同搶奪他
    人財物之犯意聯絡，意圖為自己不法之所有，(一)先於97年2
    月8日13時許，由己○○騎乘前開重型機車搭載丁○○，前
    往臺中縣沙鹿鎮洛泉里竹林南溪停車場往西處，見甲○○獨
    自一人步行，遂趁甲○○不及防備之際，由己○○騎乘機車
    自後尾隨，再由後座之丁○○下手搶奪甲○○所有之皮包一
    只（內有現金新臺幣〈下同〉7000元、行動電話一支、金融
    卡二張、身分證一張、學生證一張及其他證件等財物），致
    使甲○○跌倒在地，因而受有右腳背約1公分擦傷併腳踝扭
    傷之傷害（傷害部分未據告訴），得手後，己○○與丁○○
    立即騎乘該機車往西朝臺中縣沙鹿鎮○○街右轉往北方向加
    速逃逸；嗣再前往臺中縣沙鹿鎮某處偏僻農田分贓，行搶所
    得現金由丁○○與己○○均分，行動電話由丁○○取得，其
    餘證件、皮包金融卡等財物則隨手丟棄在臺中縣清水鎮○○
    路米粉寮大排水溝內（事後經警方於97年2月13日在臺中縣
    清水鎮○○路米粉寮大排水溝內，起獲甲○○所有之黑色皮
    包一只、汽車駕照一張、機車駕照一張、提款卡二張、身分
    證一張、現金4100元，發還甲○○領回）。(二)又另行起意，
    於97年2月10日中午12時45分許，由丁○○騎乘前開重型機
    車搭載己○○，前往臺中縣沙鹿鎮○○里○○街99號前，見
    乙○○獨自一人步行，認為有機可趁，己○○與丁○○均明
    知騎乘前開機車自乙○○身後突然猛力拉扯搶奪其皮包，將
    導致乙○○跌倒受傷之結果，其二人為達搶奪財物之目的，
    竟另基於共同傷害他人身體之犯意聯絡，趁乙○○不及防備
    之際，仍由丁○○騎乘機車自後尾隨，再由己○○下手搶奪
    乙○○所有之皮包一只（內有現金37000元、大陸人民幣250
    00元、行動電話一支、金融卡三張、護照一本、鑰匙五支、
    化妝品等財物），致使乙○○因而跌倒在地，當場受有右肩
    挫傷、右手肘及兩側膝瘀傷等傷害，得手後，丁○○與己○○立即騎車加速逃逸；隨後再前往臺中縣清水鎮公所附近之
    某處公廁內分贓，行搶所得現金及人民幣由丁○○與己○○
    均分，行動電話由己○○取得，其餘證件、金融卡、皮包等
    財物則隨手丟棄在臺中縣清水鎮○○路米粉寮之大排水溝內
    （事後經警方於97年2月13日在臺中縣清水鎮○○路米粉寮
    大排水溝內，起獲乙○○所有之行動電話一支、充電器一個
    、大陸人民幣10756元，發還乙○○領回）。
四、案經乙○○訴由臺中縣警察局清水分局報告臺灣臺中地方法
    院檢察署檢察官偵查起訴。
    理    由
一、訊據上訴人即被告（下稱被告）丁○○坦承其認識共同被告
    己○○，及己○○於97年2月8日上午10時許有對其提議要騎
    乘機車行搶路人之財物等事實不諱，惟矢口否認有上開竊盜
    及搶奪等犯行，辯稱：伊並未答應己○○要騎乘機車行搶路
    人之財物，且己○○於97年2月8日上午係用走的到清水國中
    ，他並沒有說要去偷車，伊亦未與他一起去竊取被害人戊○○之上開重型機車及搶奪被害人甲○○、乙○○之上開皮包
    云云。經查：
（一）對於被害人戊○○所有車牌號碼BZD-498號重型機車於97
      年2月8日上午10時30分許，在臺中縣清水鎮○○街89號樓
      下遭竊；被害人甲○○於97年2月8日13時許，在臺中縣沙
      鹿鎮洛泉里竹林南溪停車場往西處，遭己○○夥同另一名
      男子騎乘機車搶奪財物；及告訴人乙○○於97年2月10日
      中午12時45分許，在臺中縣沙鹿鎮○○里○○街99號前，
      遭己○○夥同另一名男子騎乘機車搶奪財物並受有傷害等
      事實，業據共犯己○○於原審審理中供述屬實，核與被害
      人戊○○於警詢中指述內容、被害人甲○○、乙○○於警
      詢及原審審理中之證述內容均屬相符，並有臺中縣警察局
      車輛協尋電腦輸入單一份、被害人戊○○領回遭竊機車之
      贓物認領保管單一份、臺中縣警察局車輛尋獲電腦輸入單
      一份、被害人甲○○領回遭搶部分財物之贓物認領保管單
      一份、被害人乙○○遭搶現場位置圖一份、被害人乙○○
      領回遭搶部分財物之贓物認領保管單一份、被害人乙○○
      提出遭搶受傷之光田綜合醫院診斷證明書一份、97年2月8
      日上午11時57分至12時33分所拍攝之路口監視器翻拍照片
      三十張、案發現場位置圖一份等在卷可稽。又共犯己○○
      部分，業經原審以97年度訴字第1503號刑事判決分別判處
      有期徒刑5月、10月、10月，並定其應執行刑為有期徒刑2
      年2月（包括其另單獨犯竊盜罪所處之有期徒刑5月）確定
      在案，亦有原審97年度訴字第1503號刑事判決1份在卷足
      憑（見本院卷第56頁至第58頁）。且被告對於共犯己○○
      前開竊盜及搶奪之犯行，亦不爭執，是本案之爭點，僅係
      在與共犯己○○共同竊盜、搶奪之男子是否為被告丁○○
      而已？
（二）共犯即證人己○○於偵查中以證人身分結證稱：「車牌號
      碼BZD-498號機車是我跟丁○○一起去偷的，我們分工的
      方式，是由我下手偷，丁○○在旁邊看，之後在一起去作
      案。偷了機車之後，我們當天下午1點時去搶被害人的皮
      包，由我騎車，丁○○下手搶奪，丁○○當天穿著淺色夾
      克，另外一次是在農曆年初四，由丁○○騎機車，我下手
      搶奪，這一次我們有搶到人民幣，丁○○當天也是穿著淺
      色夾克。」等語（見偵查卷第108至109頁）。且被告對於
      共犯己○○曾經於偵查中表示會說跟被告一起作案之原因
      ，是被刑事局打、灌水乙節，亦經共犯己○○在原審審理
      中以證人身分結證稱：「被告確實是與我共犯竊盜及搶奪
      的人，在檢察官訊問時曾經說被告不是與我共犯搶奪等罪
      的人是因為我想幫被告脫罪，被告確實是與我共犯搶奪及
      竊盜等的人。」等語（見原審卷第38頁）。另證人己○○
      嗣於原審審理中亦到庭結證稱：「（97年2月8日）當天我
      先打電話給丁○○，講好要去行搶，然後我就先騎乘一台
      贓車去找丁○○，然後我們二人就騎車出去尋找目標，先
      偷的一台重型機車，再共同騎乘該偷來的機車去行搶。」
      、「（97年2月8日13時許）當時是我騎車，後座坐丁○○
      ，由後座的丁○○下手搶被害人的皮包，搶來的錢也是兩
      人均分，手機歸丁○○取得，皮包、金融卡、證件由我們
      二人共同丟棄在農田旁的溝渠內。」、「（97年2月10日
      ）這次是我提議的，丁○○也有同意，這次是由丁○○騎
      車搭載我，由我動手行搶，拉扯當中被害人有無跌倒我不
      清楚，我皮包搶了就走了，之後我們是前往清水鎮公所的
      一公廁內分贓，現金一人一半，人民幣也是一人一半，手
      機歸我，金融卡、皮包由我們二人共同丟棄在清水鎮米粉
      寮之大排水溝內。」等語（見原審卷第38頁反面），準此
      ，可知共犯己○○係明確指證被告即為共同行竊、搶奪之
      人。又原審經依被告之聲請傳喚證人即被害人甲○○、乙○○到庭作證結果，雖均表示無法指認被告是否即為參與
      搶奪之人，且觀諸97年2月8日路口監視器所拍攝畫面之翻
      拍照片，固能確認身穿有白色條紋黑色夾克之共犯己○○
      ，惟後載配戴口罩、穿著淺色夾克之人，依照機車前後座
      位之高度判斷，僅能知悉該人之身形大致上與共犯己○○
      相仿，至於細部面容，則因其配戴口罩及安全帽之故，並
      無法判讀，然共犯即證人己○○於原審審理中結證稱：「
      前面穿黑色衣服的人是我，後面是丁○○，我確定。」等
      語（見原審卷第38頁反面），參以被告於警詢中亦自承稱
      ：「我則以自家所有重機車載己○○前去清水街上，當我
      與己○○到清水街上時，當日約9時許，己○○向我說想
      要竊取一輛機車作為交通工具，遂於清水街上全聯社購物
      中心竊得一輛紅色重機車得逞。」、「我當日只搭載己○○至行竊地點未參與行竊過程，該機車車號不詳，己○○
      竊取機車時曾向我說準備行搶路人財物。」、「當日己○○在竊得機車後，約10時許由己○○搭載我至沙鹿街上尋
      找作案目標。」、「97年2月8日起，己○○一直打電話邀
      我共同行搶路人財物。」等語（見偵查卷第85頁至第86頁
      ）；嗣於偵查中又供稱：「我有看到他偷機車，但我沒有
      參與。」、「己○○臨時說要找對象說要搶，我讓他載。
      」、「己○○在清水街上牽完機車後，就邀約我去沙鹿鎮
      上犯案，所以就騎機車載我去沙鹿。」等語（見偵查卷第
      88 、89頁）；於原審審理中亦供承：「己○○（於97年2
      月8、10日）這兩天都有去找我要犯案。」等語（見原審
      卷第42頁反面）。是共犯己○○確實曾於97年2月8日、97
      年2月10日邀約被告共同犯案，而被告亦確實於97年2月8
      日有在共犯己○○竊盜之現場等情，依據該等情況佐證，
      足見共犯己○○所為之證述，應該具有相當程度之可信度
      。是以，本院認為依據共犯己○○之證述內容及被告之前
      開供述，已足以認定被告即為與共犯己○○共犯竊盜、搶
      奪之人無疑。又97年2月10日搶奪告訴人乙○○之上開皮
      包時，確係由被告騎機車搭載共犯己○○，然後由共犯己○○動手行搶，已據證人即共犯己○○於偵查及原審審理
      時分別結證在卷（見偵查卷第108頁至第109頁、原審卷第
      38 頁反面），共犯己○○於警詢及97年2月13日偵查時陳
      稱該次搶奪係由其騎機車，由被告下手行搶等語（見警卷
      第3頁反面、偵查卷第27頁反面），其此部分之陳述，與
      事實不符，並不足取，併此敘明。
（三）至被告於原審雖質疑共犯己○○既然已有一部贓車，何須
      費事再於搶奪前另外行竊一部機車云云，惟此業據共犯己○○於原審審理中結證稱：「因為第一台是50CC的車跑不
      快，所以才要另外再偷一台重型機車，丁○○也知道是要
      偷車去搶奪。」等語（見原審卷第38頁）。又被告另質疑
      起訴書指稱告訴人乙○○遭搶財物除共犯己○○分得之現
      金及人民幣外其餘均歸其所有，並由其丟棄，何以共犯己○○會知悉丟棄贓物之地點而能帶同警方前往起獲，然就
      此問題，亦據共犯己○○於原審審理中證述行搶財物兩人
      均分、行動電話歸其取得、其餘金融卡、皮包、證件等財
      物共同丟棄在清水鎮米粉寮之大排水溝內等語（見原審卷
      第38頁反面）。另證人即告訴人乙○○於原審雖僅證稱：
      「下手行搶的人是己○○，我之前在警察局也有指認過，
      騎乘機車的人我沒有看到臉，我沒有辦法確認被告丁○○
      是否即為騎乘機車的人，騎乘機車的人我只看到背影」等
      語，然當時騎乘機車而共同搶奪之人確係被告，業據證人
      即共犯己○○於偵查及原審審理時結證在卷，已如前述，
      故證人乙○○上開所陳，並無法資為為有利於被告之證明
      。
（四）綜上所述，足證被告上開所辯顯係飾卸之詞，不足採信，
      是罪證明確，其犯行堪以認定。又證人乙○○、己○○等
      2人業已於原審到庭具結作證，並接受被告詰問，且陳述
      明確，被告請求本院再傳喚其2人到庭作證，核無必要。
      另本案雖僅有共犯己○○於97年2月8日以其所有之000000
      0000號行動電話打給被告所有之0000000000號行動電話之
      通聯紀錄，而無通聯紀錄譯文，但因本案事證已臻明確，
      故並不影響本案事實之認定。均附此說明。
二、按被告以外之人於審判外之陳述，雖不符刑事訴訟法第159
    條之1至第159條之4之規定，而經當事人於審判程序同意作
    為證據，法院審酌該言詞陳述或書面陳述作成時之情況，認
    為適當者，亦得為證據。當事人、代理人或辯護人於法院調
    查證據時，知有第159條第1項不得為證據之情形，而未於言
    詞辯論終結前聲明異議者，視為有前項之同意，刑事訴訟法
    第159條之5第1項、第2項定有明文。立法意旨在於傳聞證據
    未經當事人之反對詰問予以核實，原則上先予排除，惟若當
    事人已放棄詰問或未聲明異議，基於證據資料愈豐富，愈有
    助於真實發現之理念，且強化言詞辯論主義，法院自可承認
    該傳聞證據例外擁有證據能力。查本件被告對於上開證人於
    審判外陳述及其他非供述證據之證據能力，當庭表示沒有意
    見（見本院卷第62頁），並未於言詞辯論終結前聲明異議，
    依刑事訴訟法第159條之5第2項之規定，視為同意作為證據
    ，且本院審酌上開證人均係於案發後不久所為之陳述，記憶
    猶新，又非在非自由意志之情況下所為之陳述，所陳自較符
    事實；至其他非供述證據則係公務員職務上製作之紀錄文書
    、證明文書或係從事業務之人於業務上製作之紀錄文書、證
    明文書，與其責任、信譽攸關，若有錯誤、虛偽，該公務員
    或從事業務之人可能因此擔負刑事及行政責任，且該等文書
    經常處於可能受公開檢查之狀態，其正確性及真實之保障極
    高，核無顯有不可信之情況，是本院認該言詞及書面陳述適
    當，依刑事訴訟法第159條之5第1項之規定，自得為證據。
三、核被告所為，關於竊取被害人戊○○上開重型機車部分，係
    犯刑法第320條第1項之竊盜罪；關於搶奪被害人甲○○之上
    開皮包部分，係犯同法第325條第1項之搶奪罪；關於搶奪告
    訴人乙○○之上開皮包部分，並於拉扯搶奪財物過程中造成
    告訴人乙○○受傷部分，係犯同法第325條第1項之搶奪罪及
    第277條第1項之傷害罪。其與共犯己○○等2人間就上開犯
    行，均具有犯意聯絡及行為分擔，均為共同正犯。至被告搶
    奪告訴人乙○○上開皮包同時造成告訴人乙○○受傷之犯行
    ，係一行為觸犯數罪名之想像競合犯，應依刑法第55條之規
    定從一重之搶奪罪論斷。又被告所犯之上開1次竊盜及2次搶
    奪犯行，犯意各別、行為互異，應分論併罰。另被告素行不
    佳，前曾因犯施用毒品罪，經臺灣臺中地方法院於93年7月
    23日以93年度訴字第1083號判處有期徒刑10月確定，於94年
    7月14日執行完畢，有臺灣高等法院被告前案紀錄表在卷為
    憑，其於受有期徒刑執行完畢後，5年以內故意再犯本件之
    罪，均為累犯，均應依刑法第47條第1項之規定加重其刑。
    原審調查後，就竊盜及搶奪被害人甲○○部分，適用刑法第
    28條、第320條第1項、第325條第1項、第47條第1項、第38
    條第1項第2款、刑法施行法第1條之1，並審酌被告接受共犯
    己○○之提議，參與竊取機車，並行搶被害人甲○○之財物
    ，造成被害人甲○○之財物損失及身體、心理之傷害，其行
    誠屬可議，且於犯罪後猶飾詞否認犯罪，未見悔意，暨考量
    被害人戊○○遭竊之機車及被害人甲○○遭搶之部分財物，
    業經尋獲發還等一切情狀，分別量處被告有期徒刑5月、10
    月，以示懲儆，又以共犯己○○竊取上開機車所用之鋁門鑰
    匙1支，雖未經扣案，但該鋁門鑰匙係屬共犯己○○所有供
    共同行竊所用之物，業據共犯己○○於警詢時陳明在卷，且
    並不能證明業已滅失，故並依刑法第38條第1項第2款之規定
    宣告沒收；另說明扣案之花邊半罩式安全帽1頂、外套1件、
    便帽1頂、白色球鞋1雙，雖係共犯己○○所有於行搶時穿著
    之衣物配件，然該等物品均係共犯己○○平日所穿戴使用，
    並非直接供本件犯罪所用之物；而扣案之金色半罩式安全帽
    1頂、口罩1個，被告否認為其所有，亦無相關事證足資證明
    係屬被告或共犯己○○所有，故不予宣告沒收云云，認事用
    法核無違誤，量刑亦妥適。被告上訴意旨仍執前詞否認犯罪
    ，並無理由，應予駁回。至被告搶奪告訴人乙○○之上開皮
    包並造成告訴人乙○○受傷部分，原審予以論罪科刑，固非
    無見，惟查原判決主文欄就此部分漏未記載係累犯，以致造
    成主文及事實、理由相互矛盾，自屬可議。被告上訴意旨否
    認此部分犯行，雖無理由，但檢察官上訴意旨執此指摘原判
    決此部分不當，則非無理由，應由本院將原判決關於此部分
    及定執行刑部分予以撤銷改判。爰審酌被告接受共犯己○○
    之提議，參與搶奪告訴人乙○○之財物，造成告訴人乙○○
    之財物損失及身體、心理受有傷害，其行誠屬可議，且於犯
    罪後又飾詞否認犯罪，未見悔意等一切情狀，量處被告如主
    文第2項所示之刑，以示懲儆。又上訴駁回部分及撤銷改判
    部分應合併定其應執行之刑。
四、據上論結，應依刑事訴訟法第369條第1項前段、第364條、
    第299條第1項前段、第368條、刑法第28條、第277條第1項
    、第325條第1項、第47條第1項、第51條第5款、刑法施行法
    第1條之1，判決如主文。
本案經檢察官丙○○到庭執行職務。
中    華    民    國    98    年    6     月    17    日
            刑事第八庭  審判長法  官  羅  得  村
                              法  官  張  靜  琪
                              法  官  劉  榮  服
以上正本證明與原本無異。
除竊盜部分不得上訴外，餘均得上訴。
如不服本判決應於收受送達後十日內向本院提出上訴書狀，其未
敘述上訴理由者，並得於提起上訴後十日內向本院補提理由書（
均須按他造當事人之人數附繕本）「切勿逕送上級法院」。
                              書記官  江  玉  萍
中    華    民    國    98    年    6     月    17    日
附錄論罪科刑法條：
中華民國刑法第320條第1項：
意圖為自己或第三人不法之所有，而竊取他人之動產者，為竊盜
罪，處5年以下有期徒刑、拘役或5百元以下罰金。
中華民國刑法第325條第1項：
意圖為自己或第三人不法之所有，而搶奪他人之動產者，處6月
以上5年以下有期徒刑。
中華民國刑法第277條第1項：
傷害人之身體或健康者，處3年以下有期徒刑、拘役或1千元以下
罰金。


司法院資訊處製作；財團法人民間司法改革基金會備份。
